【裁判字號】    99,訴,242
【裁判日期】    991130
【裁判案由】    侵權行為損害賠償
【裁判全文】
臺灣花蓮地方法院民事判決               99年度訴字第242號
原      告  沈全福
原      告  沈玉婷
原告兼上一人
法定代理人  王水英
前列三人共同
訴訟代理人  林國泰律師
被      告  許智威
上列當事人間因殺人未遂等案件，原告提起刑事附帶民事訴訟事
請求侵權行為損害賠償件，由本院刑事庭裁定移送前來（99年度
附民字第23號），本院於民國99年11月16日言詞辯論終結，判決
如下：
    主  文
被告應給付原告沈全福新台幣壹佰貳拾肆萬捌仟陸佰陸拾貳元，
及自民國九十九年五月二十九日起至清償日止，按年利率百分之
五計算之利息。
被告應給付原告王水英新台幣貳拾貳萬伍仟貳佰柒拾伍元、原告
沈玉婷新台幣貳拾萬伍仟伍佰玖拾伍元，及均自民國九十九年五
月二十九日起至清償日止，按年利率百分之五計算之利息。
原告其餘之訴駁回。
訴訟費用由被告負擔十分之九，餘由原告負擔。
本判決第一項於原告沈全福以新台幣肆拾萬元，供擔保後得假執
行。
本判決第二項得假執行。
原告其餘假執行之聲請駁回。
    事實及理由
一、按訴狀送達後，原告不得將原訴變更或追加他訴，但擴張或
    減縮應受判決事項之聲明者，不在此限，民事訴訟法第255
    條第1項第3款定有明文。原告沈全福原起訴聲明為請求被告
    給付新台幣（下同）1,193,748 元，嗣於訴狀送達後，本院
    審理時擴張為請求被告給付1,648,662 元；原告王水英原起
    訴聲明為請求被告給付323,600 元，嗣於訴狀送達後，本院
    審理時擴張為請求被告給付325,275 元；原告沈玉婷原起訴
    聲明為請求被告給付301,040 元，嗣於訴狀送達後，本院審
    理時擴張為請求被告給付305,095 元，核屬擴張應受判決事
    項之聲明，合於上開規定，應予准許。
二、原告主張：
(一)緣被告許智威係原告沈全福之鄰居，於民國99年2 月15日凌
    晨3 時15分許，於酒後持其自備之菜刀一支，前往花蓮縣新
    城鄉○○村○○○街16號原告沈全福之住處，以腳將原告沈
    全福住所之大門白鐵踹彎，並持菜刀擊砍窗戶，待原告沈全
    福開門查看，被告即強行侵入原告沈全福上開住所，並以菜
    刀朝原告沈全福身體重要部分砍殺，致原告沈全福受有頭部
    外傷併右側前額葉蜘蛛膜下出血、小腦天幕硬腦膜下出血、
    腦挫傷、頭部裂傷、枕部2道傷口全長約13公分、深度0.5至
    1公分、面部擦傷、挫傷及撕裂傷共3道共約6公分、左手3、
    4指撕裂傷共約3 公分、背部表淺撕裂傷2道共約20公分、深
    度0.1 公分等傷害。被告於原告沈全福倒臥血泊後，即續行
    持刀前往2 樓原告沈玉婷之房間，以腳踹擊其房門，經原告
    沈玉婷開門查看，即入門對原告沈玉婷以「我要殺了你」，
    並持刀作勢欲砍殺等言語、行動恐嚇原告沈玉婷，幸經原告
    王水英聞聲將被告誘至1 樓客廳，並趁機奪取被告手中菜刀
    ，於拉扯中原告王水英雖奪得菜刀，但仍遭被告推倒，致原
    告王水英後腦撞擊客廳大理石茶几，致腦震盪。原告王水英
    於奪得菜刀後將被告推出門外，被告仍在門外以「妳報警我
    要殺了妳」等言語恐嚇原告王水英。被告業因毀損、殺人未
    遂、恐嚇等罪嫌由臺灣花蓮地方法院檢察署檢察官起訴，經
    本院一審判決有罪，現刑事案件於臺灣高等法院花蓮分院審
    理中。
(二)上列原告請求之損害賠償明細如下：
 1、原告沈全福部分：
  (1)醫療費用：15,767元，有財團法人佛教慈濟綜合醫院醫療費
    用收據及國軍花蓮總醫院醫療費用明細收據，此僅計算健保
    自負額部分，並已扣除開立診斷證明書之費用。
  (2)紙尿布、營養品、藥品：42,255元，此為增加生活上必需費
    用部分，亦有收據及發票影本為證。
  (3)計程車費：7,040元，前往醫院看診、復健所支出。
  (4)看護費用：583,600 元，原告沈全福於住院期間，由妻王水
    英看護，依最高法院見解，原告沈全福雖未實際支出看護費
    用，仍得請求看護費。
  (5)精神慰撫金：1,000,000 元，原告沈全福已屆84歲高齡，遭
    原告砍傷一度病危，現已成為殘障，有殘障手冊為證，精神
    上遭受嚴重打擊，每日需服安眠藥方能入睡，夜間又害怕被
    告突然闖入，精神痛苦不堪。
  (6)以上合計：1,648,662元。
２、原告王水英部分：
  (1)醫療費用：2,275元，此僅計算健保自負額部分，並已扣除
    開立診斷證明書之費用。
  (2)門窗修理費：20,400元，如證物31收據影本。
  (3)清洗血跡費：2,600元，如證物32收據影本。
  (4)精神慰撫金：300,000元，原告王水英原任東震股份有限公
    司，名下有不動產多筆，住家遭被告於夜晚闖入，為救女兒
    不但遭被告推打，造成腦震盪，且遭被告恐嚇殺害，現迄今
    亦每日夜不成眠，又需照顧遭被告所傷之先生，生活作息大
    受影響。
  (5)以上合計：325,275元。
３、原告沈玉婷部分：
  (1)醫療費用：5,095元，有國軍花蓮總醫院醫療費用明細收據
    及圓緣中醫診所門診收據，此僅計算健保自負額部分，並已
    扣除開立診斷證明書之費用。
  (2)精神慰撫金：300,000元，原告沈玉婷為就讀私立海星中學
    國二學生，當日深夜遭被告持刀恐嚇意欲殺害，幼小心靈永
    留陰影，迄今仍恐懼被告交保後會對其不利。
  (3)以上合計：305,095元。
(三)綜上聲明如下：被告應給付原告沈全福1,648,662 元、原告
    王水英325,275元、原告沈玉婷305,095元，及均自起訴狀繕
    本送達之翌日起即99年5 月29日至清償日止，按年息5%計算
    之利息；願供擔保，請准宣告假執行。
三、被告答辯：有單據的醫療費用願意賠償，但求減少慰撫金。
四、本院查：
(一)按因故意或過失，不法侵害他人之權利者，負損害賠償責任
    。不法侵害他人之身體或健康者，對於被害人因此喪失或減
    少勞動能力或增加生活上之需要時，應負損害賠償責任；不
    法侵害他人之身體、健康者，被害人雖非財產上之損害，亦
    得請求賠償相當之金額，民法第184條第1項前段、第193條
    第1項、第195條第1項前段分別定有明文。
(二)原告主張之事實，未據被告爭執，並有本院99年訴字第104
    號刑事卷宗在可查，堪信真正。又被告就原告請求之金額，
    除認慰撫金之金額過高外，其餘並未爭執，又原告提出之醫
    療費用、計程車費、看護費用、紙尿布、營養品、藥品等增
    加生活上需要之用及門窗修理費、清洗費等，均有單據在卷
    可憑，堪予認定。是本件兩造爭執之處，即在於原告請求之
    慰撫金是否適當？經查，原告沈全福為民國14年出生，與被
    告素無恩怨，於農曆春節期間之深夜，無端遭被告持刀追砍
    ，並受有如上頭部外傷併右側前額葉蜘蛛膜下出血、小腦天
    幕硬腦膜下出血、腦挫傷、頭部裂傷、枕部2 道傷口全長約
    13公分、深度0.5至1公分、面部擦傷、挫傷及撕裂傷共3 道
    共約6公分、左手3、4指撕裂傷共約3公分、背部表淺撕裂傷
    2道共約20公分、深度0.1公分等傷害，危及生命，所受痛苦
    甚為鉅大；原告王水英、沈玉婷遭被告於行兇後持刀恐嚇，
    其中王水英並遭被告推倒而撞及大理石茶几，致腦震盪，亦
    受相當大之精神上之損害。本院審酌兩造之身分地位、經濟
    狀況、社會地位、原告等身心損害程度等一切情狀，認原告
    沈全福、沈玉婷、王水英分別請求之精神慰藉金100萬元、
    30萬元、30萬元，尚屬過高，應分別為60萬元、20萬元、20
    萬元，乃屬適當公允。
五、綜上所述，被告既有上開行為，則原告依第184條第1項前段
    、第193條第1項、第195條第1項前段侵權行為之法律關係，
    請求被告給付原告沈全福1,248,662元、原告沈玉婷205,095
    元、原告王水英225,275元，及均自起訴狀繕本送達翌日起
    至清償日止按年息5%計算之法定遲延利息，即有理由，應予
    准許，至逾此數額之部分為無理由，應予駁回。本件事證已
    臻明確，兩造其餘攻擊防禦方法與舉證，均無礙勝負判斷，
    爰不一一論列，附此敘明
六、原告陳明願供擔保以代釋明請准宣告假執行，就原告沈全福
   勝訴部分，經核並無不合，爰酌定相當擔保金額准許之，又
   原告沈玉婷、王水英部分，本件判決所命給付均未逾50萬元
   ，爰依民事訴訟法第389條第1項第5款規定，依職權宣告假執
   行。至於原告敗訴部分，其假執行之聲請已無依據，應併予
   駁回。
據上論結，原告之訴為一部有理由、一部無理由，依民事訴訟法
第79條、第85條第1項前段，判決如主文。
中    華    民    國    99    年    11    月    30    日
                        臺灣花蓮地方法院民事庭
                                法  官  沈培錚
以上正本係照原本作成。
如不服本判決，應於送達後20日內，向本院提出上訴狀並表明上
訴理由，如於本判決宣示後送達前提起上訴者，應於判決送達後
20日內補提上訴理由書(須附繕本)。
如委任律師提起上訴者，應一併繳納上訴審裁判費。
中    華    民    國    99    年    12    月    1    日
                                書記官  胡旭玫

司法院資訊處製作；財團法人民間司法改革基金會備份。
